臺灣高等法院交通事件裁定　　　　　 100年度交抗字第1248號
抗　告　人
即受處分人　杜彥鋒
上列抗告人因違反道路交通管理處罰條例案件，不服臺灣板橋地
方法院，中華民國100年9月22日所為裁定（100年度交聲字第301
5號，原處分案號：交通部公路總局臺北區監理所板橋監理站100
年9月2日板監裁字第裁41－A08YQ5046號），提起抗告，本院裁
定如下：
    主  文
抗告駁回。
    理  由
一、原裁定意旨略以：受處分人杜彥鋒騎乘車牌號碼HZ8—718號
    重型機車，於民國100年3月20日11時36分許，停放於設有禁
    止停車標誌（人行道、騎樓）之臺北市○○路21號前，經臺
    北市政府警察局交通警察大隊警員拍照存證後，以受處分人
    有「在人行道（騎樓）設有禁止停車標誌處所停車」之違規
    ，而逕行舉發，原處分機關於100年9月2日依道路交通管理
    處罰條例第56條第1項第4款，裁處罰鍰新臺幣（下同）600
    元。受處分人雖辯稱其所停放之路段，未設置禁止停車標誌
    牌，且縱算有禁止標誌，也僅單面設置於位置太高之馬路旁
    ，其騎車是看路人及路面，無法冒生命危險看至馬路旁之禁
    止標誌，反觀其遭拖吊路段之對面（即弘道國中對面的氣象
    局門口附近）、弘道國中旁的臺北師院附小及凱達格蘭大道
    及公園路交叉路口之派出所前同樣設置禁止停放機車標誌皆
    為雙面設置，是否其遭拖吊之處有意單面設置或舊標誌已損
    壞或行政機關設置有疏漏致其誤觸法律，又其停放之地點寬
    敞，未妨害交通及行人步道安全之位置，僅於弘道國中門口
    旁而已，參考同樣係停放機車，舉例位於福州街口有劃設停
    車格，而牯嶺街卻未劃設停車格，何以其停於上開處所即被
    取締，並檢附上開地點照片數張為據，以證其所述屬實，況
    其所為並沒有急迫影響公共安全應優先執行拖吊之情形，應
    以告發為主，本件逕行拖吊方式顯有不當云云。惟觀諸卷附
    採證照片可知，該路段確設有禁止停車標誌牌示，且牌示上
    清楚顯示紅圈黑色「停」字之禁止停車圖示，並註記「騎樓
    ‧人行道」等字樣，另繪有左右雙向箭頭表示該牌示左右範
    圍之人行道均在禁止停車之列，合於道路交通標誌標線號誌
    設置規則第78條「禁停標誌」之設置原則，其標示之設置外
    觀完整無缺，所設之處尚屬明顯易見，牌面標示之標誌內容
    亦為清晰可辨，並無礙於其禁停範圍之明確認定，並足以供
    受處分人遵循辨識，是受處分人所辯，並不足採。又原處分
    所適用道路交通管理處罰條例第56條第1項第4款規定，並未
    以出現妨害行人通行或影響往來交通之結果為處罰之要件，
    故只要受處分人之機車停放於設有禁止停車標誌之處所，即
    已違反規定，縱受處分人停車時缺乏故意違法意識亦未妨害
    行人通行或影響往來交通，仍無礙違規行為之成立。又受處
    分人辯稱何以同一路段卻有不同之停車規定，關於道路停車
    之規劃設置及管理，係屬交通主管機關之權責，另人民對停
    車規劃雖得加以建議，惟道路交通標誌、標線一經交通主管
    機關劃設後，於依法變更前，人民即有遵守之義務，尚不得
    以其主觀意見，逕認停車之規劃不當，而任意違反。是受處
    分人所辯，均非可採。原處分機關所為裁罰，核無違誤，受
    處分人之異議為無理由，應予駁回等語。
二、抗告人即受處分人杜彥鋒抗告意旨略稱：受處分人屢次反
    應，實因該禁止停車標誌設置位置明顯失當，不足提醒騎士
    遵守交通規則，該標誌設置於馬路邊且面向車道，且採單邊
    超高位置設置，甚不合理。請法院派員前往違規地點勘查
    ，模擬機車駕駛人若從臺北市○○街經過北一女之後於公園
    路右轉，騎到弘道國中門口左轉牽上弘道國中守衛室正前方
    ，即可確知該禁停標誌位置不當。市警局已發函詢問臺北
    市停管處，更足徵受處分人所陳非虛。行政行為究竟有無
    瑕疵應由法院認定，不應以行政機關裁量權為由，率爾拒予
    認定。受處分人停放機車時，附近根本沒有任何禁止停放
    機車之告示或限制，事後卻告知受處分人禁止停車標誌在面
    向汽車車道一側，要求騎士停車後再尋找是否有禁停標誌，
    明顯係對機車騎士科予過高之注意義務。提出照片2張，
    可證實根本無人可找到該位置之禁止停車標誌在何處。
三、經查：
  (一)按道路交通管理處罰條例所指之汽車，係指在道路上不依軌
    道或電力架線而以原動機行駛之車輛，包括機器腳踏車；次
    按汽車駕駛人在設有禁止停車標誌之處所停車，處六百元以
    上一千二百元以下罰鍰，交通勤務警察、依法令執行交通稽
    查任務人員或交通助理人員，應責令汽車駕駛人將車移置適
    當處所，如汽車駕駛人不予移置或不在車內時，得由該交通
    勤務警察、依法令執行交通稽查任務人員或交通助理人員為
    之道路交通安全規則第2者條第1項第1款、道路交通管理處
    罰條例第56條第1項第4款、第3項分別定有明文；又違規停
    車而駕駛人不在場，經以非固定式科學儀器取得證據資料證
    明其行為違規，當場不能或不宜攔截製單舉發者，得逕行舉
    發，第1項之逕行舉發，應記明車輛牌照號碼、車型等可資
    辨明之資料，以汽車所有人為被通知人製單舉發，道路交通
    管理處罰條例第7條之2第1項第7款、第4項亦有明定。
  (二)查受處分人對其於上開時、地有在人行道（騎樓）設有禁停
    停車標誌處所停車之違規行為，並不否認，惟辯稱：該標誌
    位於馬路邊且面向車道採單邊超高位置設置，設置不當且明
    顯係對機車騎士科予過高之注意義務。然參諸舉發採證照片
    所示，該處禁停標誌極明顯，又標誌牌面高度符合「道路交
    通標誌標線號誌設置規則」規定，應無不利辨識之虞，亦有
    臺北市政府交通警察大隊100年4月26日北市警交大執字第10
    034850100號函附卷可查，是受處分人指摘標誌設置不當云
    云，並無足採。至受處分人提出之照片，或囿於拍攝角度、
    距離違規位置遠近、行駛中車輛遮蔽視線等原因，未顯示該
    禁止停車標示之位置，是尚不能以此為有利於受處分人之認
    定。
  (三)又按標誌、標線之設置，乃用以將道路通行權指定給車輛駕
    駛人與行人，管制其行止及轉向之交通管制設施，而主管機
    關對於系爭路段依當地之實際路況、行車流量、交通安全之
    情況，而作禁制、警告、指示、及遵行時間之標誌、標線措
    施，乃屬行政機關之適法合理之行政裁量範圍，除有重大、
    明顯瑕疵或其他違法情形外，尚非法院所得任意指摘或變更
    ，故交通標誌、標線之設置是否合理、是否便於駕駛人駕駛
    之問題，與受處分人是否違法無涉。而舉發機關與設製標誌
    機關係不同機關，衡情並無故設陷阱舉發之疑。且受處分人
    為合法領有駕駛執照之人，其駕駛車輛自應隨時注意各路段
    所設立之標誌並遵行之，不得任意質疑標誌之設置而圖免責
    任。則受處分人指摘原裁定未審酌行政裁量是否不當，且該
    標誌設置不當係科予駕駛人過高注意義務云云，均非可採。
    至臺北市政府警察局是否發函予停管處，與本件違規事實之
    認定無涉，抗告意旨執此指摘原裁定不當，尤無足採。
  (四)本件事證已明，受處分人請求勘查現場，模擬機車駕駛人從
    臺北市○○街經過北一女之後於公園路右轉，騎到弘道國中
    門口左轉牽上弘道國中守衛室正前方，對違規事證之認定衡
    無影響，核無必要。
四、綜上所述，受處分人於前揭時地確有於前揭時、地在設有禁
    止停車標誌處所停車之違規行為，原處分機關依道路交通管
    理處罰條例第56條第1項第4款、違反道路交通管理事件統一
    裁罰基準及處理細則第41條、第43條、第44條、第67條等規
    定，裁處受處分人罰鍰600元，核無違誤。原審據此裁定駁
    回受處分人之異議，應予維持。受處分人仍執前詞否認違規
    提起抗告，為無理由，應予駁回。
據上論斷，應依道路交通事件處理辦法第25條，刑事訴訟法第41
2條，裁定如主文。
中    華    民    國    100   年    11    月     8    日
                  刑事第十七庭審判長法  官  王炳梁
                                    法  官  陳世宗
                                    法  官  周明鴻
以上正本證明與原本無異。
不得再抗告。
                                    書記官  郭彥琪
中    華    民    國   100    年    11    月    9     日